【裁判字號】    97,抗,382
【裁判日期】    970930
【裁判案由】    聲明異議
【裁判全文】
臺灣高等法院臺中分院民事裁定  97年度抗字第382號
抗  告  人  甲○○
相  對  人  馬來西亞商富析資產管理股份有限公司台灣分公司
法定代理人  乙○○
代  理  人  吳光陸  律師
            廖瑞鍠  律師
上列抗告人因與相對人間返還消費借貸款強制執行聲明異議事件
，抗告人對於中華民國97年7月2日臺灣臺中地方法院97年度執字
第39875號所為裁定提起抗告，本院裁定如下：
    主  文
抗告駁回。
抗告程序費用由抗告人負擔。
    理  由
一、抗告人於原執行法院聲明異議意旨略以：相對人即債權人所
    據以對抗告人執行之執行名義，因未合法送達係無效之債權
    憑證，相對人自不得對抗告人主張執行等語。原執行法院以
    抗告人既主張相對人對伊之執行名義並不生效力，應另行提
    起債務人異議之訴以謀解決，且應向異議之訴受訴法院聲請
    供擔保停止執行之裁定，並依裁定提供擔保後，本件強制執
    行程序始得停止，是其所為聲明異議，為無理由，爰裁定駁
    回抗告人之聲明異議。
二、抗告意旨略以：執行名義是否合法，法院有就執行名義形式
    上為必要審查之權責，本件執行名義即臺灣臺北地方法院（
    下稱臺北地院）士林分院74年度執簡字第12343號所載之抗
    告人地址為台中市○○路28巷122弄2號，惟抗告人於72年7
    月27日地址已變更遷移，設籍住居於台中市○區○○里○鄰
    ○○路108號，執行名義所載地址既非抗告人住、居所地，
    則中聯信託公司本於聲請債權憑證之該支付命令或裁定之執
    行名義，均未合法送達於抗告人之戶籍地台中市○○路108
    號之地址，應無確定效力。抗告人既未曾收受中聯信託公司
    任何對抗告人住所地為追償請求給付訴訟文件之送達，此未
    經合法送達之支付命令或裁定，即未生與確定判決之同一效
    力，自不得據為執行之依據。原法院就未生效力之執行名義
    ，核發債權憑證（75年執四字第14445號、84年執四字第993
    號及96年執四字第58028號），於法即有疑義，相對人受讓
    該未生確定效力之債權憑證自不能據為執行，原審未調卷查
    明，請求廢棄原裁定云云。
三、按執行法院對於執行名義之要件，僅有形式審查權，應不得
    就執行名義之內容為實質上之審查。至於執行法院是否得就
    執行名義有效成立，例如送達是否合法，已否確定等，加以
    審查，解釋上應僅就未經實質審理而不具既判力之裁判、支
    付命令等情形為限，始得為之（最高法院81年度台抗字第11
    4號判例可參），否則，執行法院動輒以送達並未合法，執
    行名義未有效成立為由，而阻卻業經實質審理之執行名義之
    效力，無異顛覆確定私權程序與實現程序分離之立法體例，
    而有由執行程序決定業經實質審理之判決得否發生效力之奇
    怪現象。至於裁判確定證明書之付與，係屬法院之職權，為
    證明執行名義已具確定效力之唯一公文書，具有公信力，執
    行法院固得為形式上審查，然不得逕行推翻判決之實質既判
    力與確定力。參照司法院院字第2776號解釋，強制執行在執
    行名義未經廢棄、變更前，執行法院不得任意停止強制執行
    並撤銷已為之執行處分。至於相對人如認抗告人明知其之住
    居所，卻指為所在不明而與涉訟，僅係是否符合民事訴訟法
    第496條第6款之再審事由，得否提起再審之訴之問題，不能
    逕由執行法院越權自行認定（臺灣高等法院97年度抗字第12
    48號裁定參照）。
四、經查，本件執行名義即原法院96年執四字第58028號債權憑
    證（參原執行卷第7、8頁），其上所載原執行名義名稱為原
    法院75年度執四字第14445號債權憑證，而原法院75年度執
    四字第14445號債權憑證（附於原法院84年度執字第993號執
    行卷內）內所載執行名義名稱為台北地院士林分院74年度執
    簡字第12343號債權憑證，又台北地院士林分院74年度執簡
    字第12343號債權憑證內所載執行名義之名稱則為台北地院
    73年訴字第6988號民事確定判決，此有相對人提出之台北地
    院士林分院74年度執簡字第12343號債權憑證附於本院卷可
    證。從而，本件最原始之執行名義為台北地院73年訴字第69
    88號民事確定判決，並非抗告人所指稱之支付命令或裁定。
    本件執行名義既為經實質審理之民事確定判決，揆諸前開說
    明，執行法院就該民事確定判決之送達是否合法，自無庸再
    加以審查，否則無異顛覆確定私權程序與實現程序分離之立
    法體例。相對人於原法院執經實質審理之台北地院73年訴字
    第6988號終局判決，向原法院換發債權憑證，並據以再對抗
    告人聲請強制執行，於法並無不合。是抗告人主張伊於72年
    7月27日地址已變更遷移，執行名義所載地址非抗告人住、
    居所地，相對人聲請債權憑證之該支付命令或裁定之執行名
    義，均未合法送達於抗告人之戶籍地，應無確定效力云云，
    為無理由。原裁定雖以抗告人主張相對人對伊之執行名義並
    不生效力，應另行提起債務人異議之訴以謀解決為由而駁回
    抗告人聲明異議，理由尚有未洽，然其結果並無二致，抗告
    人提起本件抗告，請求廢棄原裁定，仍認為無理由，應予駁
    回。
五、依民事訴訟法第495條之1第1項、第449條第2項、第95條、
    第78條裁定如主文。
中    華    民    國    97    年    9     月    30    日
                  民事第五庭    審判長法  官  林陳松
                                      法  官  鄭金龍
                                      法  官  王重吉
以上正本係照原本作成。
再為抗告應以適用法規顯有錯誤為理由，並經本院之許可，該許
可以原裁定所涉及之法律見解具有原則上之重要性者為限。
如提起再抗告者應於裁定送達後十日內向本院提出抗告理由狀（
須按照他造人數附具繕本）並繳納抗告裁判費新臺幣壹仟元，同
時委任律師或具有律師資格之關係人為代理人。
                                      書記官  林玉惠
中    華    民    國    97    年    10    月    1     日
                                                      Ａ


司法院資訊處製作；財團法人民間司法改革基金會備份。
